臺灣基隆地方法院民事裁定  
109年度監宣字第212號
聲  請  人  楊靜麗  

代  理  人  林富貴律師
相對人即受
監護宣告人  陳進興  

利害關係人  陳淑萍  

上列聲請人聲請監護宣告事件，本院裁定如下：
    主      文
宣告陳進興（男、民國00年0月00日生、身分證統一編號：Z0000
00000號）為受監護宣告之人。
選定楊靜麗（女、民國00年0月00日生、身分證統一編號：Z0000
00000號）為受監護宣告之人之監護人。
指定陳淑萍（女、民國00年00月00日生、身分證統一編號：Z000
000000號）為會同開具財產清冊之人。
聲請費用新臺幣壹仟元由受監護宣告之人負擔。
    理    由
一、聲請意旨略以：聲請人之配偶即相對人陳進興因腦中風、常
    壓性水腦症及失智症，致不能為意思表示或受意思表示，為
    此聲請對其為監護之宣告，並聲請選任聲請人為監護人及指
    定利害關係人陳淑萍為會同開立財產清冊之人等語。
二、按對於因精神障礙或其他心智缺陷，致不能為意思表示或受
    意思表示，或不能辨識其意思表示之效果者，法院得因本人
    、配偶、四親等內之親屬、最近一年有同居事實之其他親屬
    、檢察官、主管機關或社會福利機構之聲請，為監護之宣告
    ，民法第14條第1項定有明文。次按受監護宣告之人應置監
    護人；法院為監護之宣告時，應依職權就配偶、四親等內之
    親屬、最近一年有同居事實之其他親屬、主管機關、社會福
    利機構或其他適當之人選定一人或數人為監護人，並同時指
    定會同開具財產清冊之人；法院選定監護人時，應依受監護
    宣告之人之最佳利益，優先考量受監護宣告之人之意見，審
    酌一切情狀，並注意下列事項：一受監護宣告之人之身心狀
    態與生活及財產狀況。二受監護宣告之人與其配偶、子女或
    其他共同生活之人間之情感狀況。三監護人之職業、經歷、
    意見及其與受監護宣告之人之利害關係。四法人為監護人時
    ，其事業之種類與內容，法人及其代表人與受監護宣告之人
    之利害關係，民法第1110條、第1111條第1項及第1111條之1
    亦分別定有明文。
三、經查：
  ㈠聲請人主張之前揭事實，業據其提出戶籍謄本、長庚醫療財
    團法人基隆長庚紀念醫院診斷證明書為證。復經本院囑託長
    庚醫療財團法人基隆長庚紀念醫院就相對人之精神狀態予以
    鑑定，鑑定結果略以：陳員（即相對人）近幾年來『失智症』
    持續惡化，腦部功能嚴重受損，語言表達功能缺損，對時間
    、地方以及人物之適當辨識能力嚴重減退。此外，陳員目前
    之飲食（鼻胃管進食）、沐浴、更衣等日常生活起居，皆需
    要專人24小時全日照護，其並無經濟活動或管理處分自己財
    產之能力，語言表達功能缺損，無法與人正常溝通及交流，
    社會功能嚴重缺損。若以目前認知功能及生活適應功能水準
    作為研判基礎，陳員之臨床失智症量表評分【CDR】達三分
    （即屬重度失智之程度）。綜合以上所述，陳員之過去生活
    史、疾病史、身體檢查及精神狀態檢查結果，認目前陳員因
    『重度失智症』，致其為意思表示、受意思表示和辨識其意思
    表示效果之能力已達『完全不能』之程度等語，有長庚醫療財
    團法人基隆長庚紀念醫院110年3月11日長庚院基字第110030
    0031號函附精神鑑定報告書乙件在卷可稽。綜合上情，足認
    相對人確因心智缺陷，已達不能為意思表示或受意思表示之
    程度。從而，聲請人聲請對相對人為監護之宣告，為有理由
    ，應予准許。
  ㈡本院參酌上開鑑定報告、聲請人之主張及本院調查結果，認
    聲請人楊靜麗為相對人之配偶，為相對人之至親，彼此依附
    關係親密，故聲請人自適宜擔任相對人之監護人；而利害關
    係人陳淑萍則為相對人之女，且擔任開具財產清冊之人之意
    願（見本院109年12月2日審理筆錄），及相對人最近親屬即
    相對人之子陳仕龍亦同意由聲請人擔任相對人之監護人、利
    害關係人擔任開具財產清冊人，有親屬會議同意書在卷可稽
    。本院審酌上情，認由聲請人擔任監護人，應符合受監護宣
    告之人之最佳利益，爰選定聲請人為監護人，並指定陳淑萍
    為會同開具財產清冊之人。另監護人楊靜麗應依據民法第11
    13條準用同法第1099條第1項之規定，對於受監護宣告之人
    即相對人之財產，會同陳淑萍於2個月內開具財產清冊，並
    陳報法院，併此敘明。
四、依家事事件法第164條第2項，裁定如主文。
中　　華　　民　　國　　110 　年　　4 　　月　　8 　　日
                   家事法庭     法  官　黃永定  
以上正本係照原本作成。
如對本裁定抗告須於裁定送達後10日內向本院提出抗告狀。
中　　華　　民　　國　　110 　年　　4 　　月　　8 　　日
                                 書記官　佘筑祐